臺灣彰化地方法院刑事判決　　　　　　　　　　　　　九十三年度易字第二七八號
　　公　訴　人　臺灣彰化地方法院檢察署檢察官
　　被　　　告　戊○○
右列被告因竊盜案件，經檢察官提起公訴（九十三年度偵字第五七一號），本院判決
如左：
    主      文
戊○○無罪。
    理      由
一、公訴意旨略以：被告戊○○與丁○○基於共同意圖為自己不法所有之概括犯意，
    連續於：(1)九十一年二月二十七日三時許，以自備工具破壞彰化縣鹿港鎮頂厝里
    舊港巷二十五號住宅鐵捲門，入內竊取乙○所有之烏魚子三百台斤；(2)九十一年
    三月一日凌晨，以自備工具破壞彰化縣秀水鄉○○村○○街一四八巷一號雜貨店
    鐵門，入內竊取辛○○所有之煙、現金等物；(3)九十一年三月三日一時三十分許
    ，另外夥同己○○，破壞彰化縣福興鄉○○村○○路○段一六一號前檳榔攤之門
    鎖及玻璃，入內竊取丙○○所有之香煙及現金新台幣十五萬元；(4)九十一年四月
    二十九日三時許，以自備工具破壞彰化縣埔鹽鄉○○村○○路二十一號鐵工廠鐵
    門，入內竊取甲○所有之鋁料一批，嗣因丁○○供出共同犯案之人，始得悉上情
    。因認被告戊○○涉有刑法第三百二十一條第一項第一、二、四款之竊盜罪嫌云
    云。
二、按犯罪事實應依證據認定之，無證據不得認定犯罪事實；被告或共犯之自白，不
    得作為有罪判決之唯一證據，仍應調查其他必要之證據，以察其是否與事實相符
    ；又不能證明被告犯罪者，應諭知無罪之判決，刑事訴訟法第一百五十四條第二
    項、第一百五十六條第二項、第三百零一條第一項分別定有明文。次按認定不利
    於被告之事實，須依積極證據，苟積極證據不足為不利於被告事實之認定時，即
    應為有利於被告之認定，更不必有何有利之證據；共同被告不利於己之陳述，固
    得採為其他共同被告犯罪之證據，惟此項不利之陳述，須無瑕疵可指，而就其他
    方面調查，又與事實相符，始得採為其他共同被告犯罪事實之認定，最高法院亦
    著有三十年度上字第八一六號、四十六年度台上字第四一九號判例可資參照。
三、本件公訴人認被告戊○○涉有上開罪嫌，無非係以前揭犯罪事實(3)業據被告於警
    訊中坦承不諱，另犯罪事實(1)至(4)亦據被害人於警訊中指訴歷歷，核與同案被告
    丁○○於警訊中之供述及證人己○○於偵查中之證述情節相符為其論據。惟訊據
    被告戊○○，堅詞否認涉有前揭竊盜犯行，辯稱：前揭犯罪事實(3)係因當時在警
    訊時伊否認參與，但警方不信，心情煩悶之下，就隨便承認一件，又伊於八十九
    年、九十年間認識丁○○，己○○則認識二、三年，當時於警訊中，因警方告知
    是己○○、丁○○供出伊，所以伊才於警訊中陳稱丁○○、己○○與其三人均有
    參與，伊確實未犯下本件竊盜案件等語。經查：（一）如起訴書所載之犯罪事實
    (3)、(1)，同案被告丁○○於九十一年十一月十四日、同年十二月三日為警借提後
    雖陳稱犯罪事實(3)係經由庚○○選定目標後，伊與被告及己○○所犯云云，犯罪
    事實(1)亦係伊與被告及己○○所為云云，然於偵查中時，丁○○卻否認曾與被告
    共同行竊，於本院審理時亦結證稱其未與被告共犯竊案，其因被告之前竊盜案為
    警查獲後曾將持有之槍械推給伊，因而為警借提後故意供稱被告曾參與竊盜案件
    等語，是同案被告丁○○之供詞顯然前後不一，而被告前於九十一年五月十五日
    確因竊盜案件為警查獲，嗣於警訊中同時向警自首持有改造手槍一把，惟卻推稱
    該把改造手槍為當時通緝中枝丁○○所有等情，有本院九十一年度訴字第一０七
    八號刑事判決附卷可稽，則丁○○是否因挾怨而故意於警訊中指認被告參與竊盜
    犯嫌，非無審究之餘地；況查「被告以外之人於審判外之言詞或書面陳述，除法
    律有規定者外，不得作為證據。」刑事訴訟法第一百五十九條第一項定有明文，
    同案被告丁○○於前述警訊中之陳述，本不得作為證據，而丁○○之供詞反覆亦
    如前述，亦難認有刑事訴訟法第一百五十九條之二之例外情形，而得認其具有證
    據能力，且被告於本院審理中，對丁○○於警訊中之供述亦表異議，亦無從將該
    警訊中之陳述引為證據，是本件同案被告丁○○警訊中之前揭供述，顯難資為不
    利被告之判斷。（二）次查，同案被告己○○於偵查中固曾證稱：「（九十一年
    二月二十七日三時許，在彰化縣鹿港鎮頂厝里舊港巷二十五號竊取烏魚子三百台
    斤那次，戊○○有無參與）我看到丁○○拿烏魚子回來，他說和戊○○去偷的」
    、「（九十一年三月一日凌晨，在彰化縣秀水鄉○○村○○街一四八巷一號竊取
    煙、現金那次，戊○○有無參與）我有印象，我問過丁○○，他說和戊○○一起
    去」、「（九十一年四月二十九日三時許，在彰化縣埔鹽鄉○○村○○路二十一
號竊取鋁料一批那次，戊○○有無參與）我沒有去，我問戊○○，他說和丁○○
    一起去的」等語，是關於起訴事實(1)、(2)、(4)部分，己○○並未親眼目睹，其所
    為之證詞內容，乃係經由他人轉述而來，為屬傳聞證據，自不得引為本案判斷之
    基礎。至同案被告己○○於偵查中就犯罪事實(3)部分，曾證稱該次係和丁○○及
    被告一起去等語，然於該部分於原臺灣彰化地方法院檢察署九十二年度偵字第六
    三八號偵查時，己○○僅指稱該案是伊與丁○○所為等語，嗣前開偵查案併由台
    灣高等法院台中分院審理時（九十二年度上易字第二０八號），己○○亦僅供認
    該部分係伊與丁○○所為，均未提及被告有無參與；另據證人庚○○於臺灣彰化
    地方法院檢察署九十二年度偵字第六三八號偵查中結證稱：我知道該檳榔攤有失
    竊，隔天和丁○○一起的年輕人才告知伊是他們偷的等語，而證人庚○○與被告
    相識二年多，此據其於本院審理時證述明確，其偵查中所稱之年輕人當非指被告
    而言。是被告究竟有無涉及犯罪事實(3)之竊盜犯行顯然不明。（三）又被害人乙○、辛○○、丙○○及甲○等，於警訊中就渠等於犯罪事實所載之時、地曾遭他
    人竊取財物等情指訴歷歷，惟此僅足以證明渠等確有失竊之情，尚無從遽以推定
    係何人所為。從而，綜合上述，本件共同被告丁○○、己○○所為不利被告之陳
    述，既有瑕疵可指，復乏相關證據證明與犯罪事實相符，自難採為被告犯罪事實
    之認定，則本件在無相關積極佐證之下，自難僅憑被告於警訊中一次之自白（況
    嗣後復予否認），即遽認被告參與犯罪事實所載之竊盜案件。此外，本案復查無
    其他積極證據足以證明被告涉有公訴人所指之竊盜犯行，不能證明被告犯罪，揆
    諸前揭說明，自應為被告無罪之諭知。
據上論斷，應依刑事訴訟法第三百零一條第一項，判決如主文。
本案經檢察官賴志盛到庭執行職務。
中　　　華　　　民　　　國　　　九十三　　　年　　六　　月　　  三十　　日
                                臺灣彰化地方法院刑事第二庭
                                    審判長法      官
                                          法      官
                                          法      官
右正本證明與原本無異。
如不服本判決，應於判決送達後十日內，向本院提出上訴狀( 須附繕本 )。
                                      法院書記官  詹國立
中　　　華　　　民　　　國　　　九十三　　　年　　六　　月　　  三十　　日
